臺灣高等法院刑事判決　　　　　　　 100年度上訴字第1708號
上　訴　人
即　被　告　楊勇汶
上列上訴人因違反毒品危害防制條例案件，不服臺灣板橋地方法
院一百年度訴字第六八七號，中華民國一百年五月十三日第一審
判決（起訴案號：臺灣板橋地方法院檢察署一百年度毒偵字第一
○五八號），提起上訴，本院判決如下：
    主  文
上訴駁回。
    理  由
一、依刑事訴訟法第三百五十條、第三百六十一條、第三百六十
    二條、第三百六十七條規定，不服地方法院之第一審判決而
    上訴者，須提出上訴書狀，並應敘明具體理由，為上訴必備
    之程式；其所提出之書狀未敘述上訴理由，或僅曾以言詞陳
    述上訴理由者，均應於上訴期間屆滿後二十日內補提理由書
    於第一審法院。第一審法院經形式審查，認逾期未補提上訴
    理由者，應定期間先命補正，逾期未補正者，為上訴不合法
    律上之程式，應以裁定駁回。倘已提出上訴理由，但所提非
    屬具體理由者，則由第二審法院以上訴不合法律上之程式，
    判決駁回。而所謂具體理由，必係依據卷內既有訴訟資料或
    提出新事證，指摘或表明第一審判決有何採證認事、用法或
    量刑等足以影響判決本旨之不當或違法，而構成應予撤銷之
    具體事由，始克當之（例如：依憑證據法則具體指出所採證
    據何以不具證據能力，或依憑卷證資料，明確指出所為證據
    證明力之判斷如何違背經驗、論理法則）；倘僅泛言原審判
    決認定事實錯誤、違背法令、量刑失之過重過輕微，而未依
    上揭意旨指出具體事由，或形式上雖已指出具體事由，然該
    事由縱使屬實，亦不足以認為原審判決有何不當或違法者（
    例如：對不具有調查必要性之證據，法院未依聲請調查亦未
    說明理由，或援用證據不當，但除去該證據仍應為同一事實
    之認定），皆難謂係具體理由，俾與第二審上訴制度旨在請
    求第二審法院撤銷、變更第一審不當或違法之判決，以實現
    個案救濟之立法目的相契合，並節制濫行上訴（最高法院九
    十七年度台上字第八九二號判決參照）。又觀諸刑事訴訟法
    第三百六十一條修正之立法說明三，謂「原審法院對上訴書
    狀有無記載理由，應為形式上之審查，認有欠缺，且未據上
    訴人自行補正者，應定期間先命補正，爰於第三項後段明定
    。至上訴理由是否具體，係第二審法院審查範圍，不在命補
    正之列」，故修正後該規定所指應由第一審法院先命補正之
    「上訴書狀未敘述理由」，係指上訴書狀僅聲明對原審判決
    不服，就不服理由未為任何敘述，自形式上觀察，可認係未
    提出上訴理由之情形而言，若上訴書狀對不服之理由已有所
    敘述，僅敘述不具體者，究有別於「未敘述理由」，自不生
    應依該規定命補正之問題。同此旨趣，刑事訴訟法第三百六
    十七條增列為不合法情形之「上訴書狀未敘述理由」者，亦
    應採相同解釋。又上訴書狀已敘述上訴理由，但所述不「具
    體」者，雖非「上訴書狀未敘述理由」一語涵攝之範圍，然
    既不符合「上訴書狀應敘述『具體』理由」之規定，仍屬上
    訴「不合法律上之程式」，且依上開立法說明，此類不合法
    ，不在得補正之列，法院自毋庸命補正；而由第二審法院逕
    認上訴不合法，以判決駁回（最高法院九十七年度台上字第
    八九二號、第三五九九號、第三八八九號判決參照）。
二、經查：本件原判決依上訴人即被告楊勇汶於檢察官偵訊、原
    審法院準備程序及審理時之自白、扣案之針筒二支、卷附之
    臺灣檢驗科技股份有限公司一百年二月十七日濫用藥物檢驗
    報告、新北市政府警察局三重分局查獲毒品案件被移送者姓
    名、代碼對照表、新北市政府警察局三重分局搜索扣押筆錄
    、新北市政府警察局三重分局扣押物品目錄表及刑案照片等
    為據，認定被告確有持有及施用第一級毒品海洛因、第二級
    毒品甲基安非他命之犯行，其於施用海洛因及甲基安非他命
    前後，持有海洛因及甲基安非他命之低度行為，應分別為施
    用之高度行為所吸收，均不另論罪，因而論處被告犯毒品危
    害防制條例第十條第一項、第二項之施用第一級毒品罪及第
    二級毒品罪。被告所犯上開二罪，犯意各別，行為互殊，應
    予分論併罰。原判決並敘明被告有累犯加重之事由，且審酌
    被告之素行不佳，經執行觀察、勒戒後，仍未戒除吸毒惡習
    ，施用毒品危害其個人身心健康，及犯罪後坦承犯行，態度
    尚屬良好等一切情狀，就施用第一級、第二級毒品罪分別量
    處有期徒刑八月、四月，定其應執行之刑為有期徒刑十月等
    情，均已詳敘其所憑證據、認定理由及量刑依據。從形式上
    觀察，原判決並無認定事實錯誤、量刑瑕疵或違背法令之情
    形。被告不服原判決，於一百年五月二十五日提起上訴，被
    告上訴意旨僅泛稱：伊須繳納房貸，而母親年邁，無法自力
    更生，伊如入監服刑，貸款無人繳納，房屋恐遭法院拍賣，
    母親將無處居住，伊從資訊上得知有美沙冬替代療法可戒除
    毒癮，懇請鈞院撤銷原判決，給予美沙冬替代療法治療之機
    會云云，惟按毒品危害防制條例第二十一條之規定，限於在
    犯罪未發覺前，自動向行政院衛生署指定之醫療機構請求治
    療，而於治療中經查獲之被告，始可由檢察官為不起訴之處
    分；另同條例第二十四條亦規定僅檢察官可為附命完成戒癮
    治療之緩起訴處分，本案上訴人並非於犯罪未發覺前自動赴
    指定之醫療機構進行美沙冬替代療法治療，且本案業經檢察
    官提起公訴，與前揭規定不符，法院自亦不得代替檢察官為
    不起訴或緩起訴處分。又被告係累犯，不符合刑法第七十四
    條第一項得宣告緩刑之要件，自亦無法依同條第二項之規定
    宣告於緩刑期間完成戒癮治療；而美沙冬替代療法與刑之執
    行各有其不同目的，被告所指貸款無人繳納，房屋恐遭法院
    拍賣，母親將無處居住等情，亦均非被告應否入監服刑所應
    考量之事項。綜上，被告未依據卷內既有訴訟資料，具體指
    出或表明原判決有何採證、認事、用法、量刑等足以影響判
    決本旨之不當或違法之理由，自形式上觀察，核非足以動搖
    原判決之具體理由。依上說明，被告上訴理由與刑事訴訟法
    第三百六十一條第二項所稱「具體理由」，尚非相當，其上
    訴為不合法律上之程式，並無須再行命其補正，應予駁回，
    並不經言詞辯論為之。
據上論斷，應依刑事訴訟法第三百六十七條前段、第三百七十二
條，判決如主文。
中    華    民    國   100    年    6     月    15    日
                  刑事第二庭審判長法  官  洪光燦
                                  法  官  林恆吉
                                  法  官  宋明蒼
以上正本證明與原本無異。
第一級毒品部分，如不服本判決，應於收受送達後十日內向本院
提出上訴書狀，其未敘述上訴之理由者，並得於提起上訴後十日
內向本院補提理由書（均須按他造當事人之人數附繕本）。
第二級毒品部分，不得上訴。
                                  書記官  陳紀語
中    華    民    國   100    年    6     月    15    日